【裁判字號】    97,消債更,160
【裁判日期】    970912
【裁判案由】    更生事件
【裁判全文】
臺灣臺南地方法院民事裁定           97年度消債更字第160號
聲 請 人
即債務人  甲○○
代 理 人  黃雅萍律師
上列聲請人因消費者債務清理事件聲請更生，本院裁定如下：
    主  文
聲請駁回。
聲請費用新臺幣壹仟元由聲請人負擔。
    理  由
一、按債務人與金融機構協商成立者，不得聲請更生或清算，但
    因不可歸責於己之事由，致履行顯有重大困難者，不在此限
    ；本條例施行前，債務人依金融主管機關協調成立之中華民
    國銀行公會會員辦理消費金融案件無擔保債務協商機制與金
    融機構成立之協商，準用前項之規定，消費者債務清理條例
    第151 條第5項、第6項分別定有明文。又聲請更生或清算不
    合程式或不備其他要件者，法院應以裁定駁回之，但其情形
    可以補正者，法院應定期間先命補正，復為同條例第8 條所
    明定。
二、本件聲請意旨略以：聲請人即債務人甲○○現任職億源塑膠
    有限公司，每月薪資新臺幣（下同）16,500元至18,000元，
    除此薪資收入外，僅有汽車1輛，然累積債務總金額已達160
    餘萬元，前曾依照中華民國銀行公會會員辦理消費金融案件
    無擔保債務協商機制，與債權人台新銀行等8 家銀行成立協
    商，每月應還款金額為17,088元，惟依協商條件，較債務人
    95年度之實際收入還高，實在無法支付，況債務人95年度遭
    減薪裁員，收入發生變化，薪資總額較94年度薪資總額減少
    約5萬元，96年度更減少為149,340元，而債務人現除須支付
    自己生活費外，尚須支付子女扶養費、互助會款11,500元及
    民國97年5月1日因公共危險及傷害罪，需給付被害人和解金
    20萬元，已達不能清償或有不能清償之虞，且有不可歸責於
    己致履行協商條件顯有重大困難之事由，符合消費者債務清
    理條例第3 條、第151條第5項但書之規定，爰依上開規定，
    提出財產及收入狀況說明書、債權人清冊、債務人清冊，聲
    請更生等語。
三、經查：
（一）債務人於本件更生聲請前，已先於95年7月6日依金融主管
      機關協調成立之中華民國銀行公會會員辦理消費金融案件
      無擔保債務協商機制與台新銀行等金融機構成立協商，自
      95年7月份起，分80期，利率3.88%，每月18,004元分期償
      還等情，有債權人台新銀行97年5 月20日台新債協97法字
      第60010 號函文及財團法人金融聯合徵信中心債務協商還
      款金額資訊在卷可憑。
（二）而債務人主張每月薪資16,500元至18,000元，惟依協商條
      件，較債務人95年度之實際收入還高，實在無法支付，況
      債務人95年度遭減薪裁員，收入發生變化，薪資總額較94
      年度薪資總額減少約5萬元，96年度更減少為149,340元，
      而債務人現除須支付自己生活費外，尚須支付子女扶養費
      、互助會款11,500元及97年5月1日因公共危險及傷害罪，
      需給付被害人和解金20萬元，有不可歸責於己致履行協商
      條件顯有重大困難之事由等語。然查：
    1.債務人雖主張其每月薪資16,500元至18,000元，而依協商
      條件每月須還款18,004元，較其95年度之實際收入還高，
      實在無法支付，然經本院向債務人任職之億源塑膠有限公
      司（下稱億源公司）函查結果，債務人自95年1 月起，迄
      97年6 月止，每月實際領取薪資（含責任津貼）為23,280
      元至27,280 元，若加計節慶獎金，每月可多領1,000餘元
      ，此有億源公司薪資證明1 紙在卷可稽，是債務人主張其
      每月實際薪資16,500元至18,000元，顯不實在，且前開每
      月實際領取薪津金額均高於協商月付金18,004元，故債務
      人空言主張協商條件較95年度之實際收入還高，不足採信
      。又債務人主張遭公司減薪裁員，惟依前揭億源公司薪資
      證明明細表所載，債務人95年1月迄97年6月薪資底薪並未
      減少或變動，一直維持在每月17,280元，且責任津貼更逐
      年增加，由95年度每月6,000元增加至96年度每月9,000元
      ，97年度更增加至每月10,000元，是債務人主張遭公司減
      薪尚難採憑。另債務人稱遭公司裁員，惟未提出相關證明
      文件以實其說，亦難採信，雖據前揭億源公司薪資證明明
      細表可知，債務人於96年6月至8月「離職」，然該「離職
      」是否為遭公司裁員，屬非自願性離職，已有所懷疑，況
      且倘如債務人所陳其遭公司裁員，為何於裁員後之第4 個
      月（96年9 月）復即回到公司任職，且薪資所得與裁員前
      相同，甚或高於裁員前之薪資所得，此等不合理情況，在
      在顯示債務人主張其遭公司裁員等語，委無可採。
    2.又債務人主張每月須支付互助會款11,500元（死會），然
      依債務人97年5 月26日民事補正狀所附之「壹萬元會員單
      」所載，該互助會係自95年11月5 日至98年10月20日止，
      共45會，活會會員收10,000元，死會會員收11,500元。而
      債務人係於97年7月5日（第26次）得標，並自97年8月5日
      起始成為死會會員，每月繳納11,500元。倘債務人於協商
      成立後，確有支出大於收入以致無力清償情事，焉有剩餘
      資金參加合會，且於96年6 月毀諾未依協商提件履行時尚
      屬活會，是債務人陳稱其無力清償協商金額云云，難認屬
      實。
    3.至於，債務人陳報於97年5月1日因公共危險及傷害罪，需
      給付被害人「蘇林麵」和解金20萬元云云。惟查，債務人
      違背安全駕駛與「蘇林麵」發生車禍之時點係於97年3 月
      31日21時40分，並於97年5月1日與「蘇林麵」達成和解，
      給付其20萬元，業據其提出臺灣臺南地方法院檢察署刑事
      傳票及和解書1 紙為證，然因上開車禍事故係債務人於96
      年6 月毀諾之後發生，顯見債務人給付20萬元和解金予「
      蘇林麵」，與其毀諾不依協商條件履行並無因果關係。
四、綜上所述，債務人於消費者債務清理條例施行前，既已與金
    融機構之債權人依金融主管機關協調成立之中華民國銀行公
    會會員辦理消費金融案件無擔保債務協商機制成立協商，且
    又無因不可歸責於己致履行顯有重大困難之事由，則其聲請
    更生，顯然違背消費者債務清理條例第151條第6項準用同條
    第5 項前段之規定，且上開欠缺又屬無從補正，從而，依上
    開說明，應予駁回其更生之聲請，爰裁定如主文。
中    華    民    國    97    年    9     月    12    日
                  民事第三庭    法  官  黃聖涵
上為正本係照原本作成
如不服本裁定，應於裁定送達後10日內，以書狀向本院提出抗告
，並繳納抗告費新臺幣1千元
中    華    民    國    97    年    9     月    12    日
                                書記官  朱小萍


司法院資訊處製作；財團法人民間司法改革基金會備份。
